臺灣高等法院臺中分院刑事判決
110年度交上易字第305號
上  訴  人  臺灣臺中地方檢察署檢察官
上  訴  人  
即  被  告  胡芷萍




選任辯護人  王永春律師
            陳伯彥律師
上列上訴人因被告過失傷害案件，不服臺灣臺中地方法院109年
度交易字第303號中華民國110年1月29日第一審判決（起訴案號
：臺灣臺中地方檢察署109年度偵字第4085號），提起上訴，本
院判決如下：
    主  文
原判決撤銷。
胡芷萍犯過失傷害罪，處拘役貳拾日，如易科罰金，以新臺幣
壹仟元折算壹日。 
    事  實
一、胡芷萍於民國108 年9 月12日晚上6 時55分許，騎乘車牌號
  &0000; 碼000-000 號普通重型機車（下稱甲車），沿臺中市
    北屯區
    東山路1 段外車道由水景街往軍功路方向行駛，行經北屯區
    東山路與軍和街交岔路口時，原應注意駕駛人駕駛汽車，應
    遵守道路交通號誌之指示，車輛面對圓形紅色燈號之行車管
    制時，表示禁止通行，不得超越停止線或進入路口，而當時
    天候晴，夜間有照明，柏油路面乾燥、無缺陷、無障礙物、
    視距良好，且胡芷萍為成年人之智識，復考領有普通重型機
    車駕駛執照之能力，並無不能注意之情事，竟疏未遵守前方
    圓形紅色燈號之管制，貿然騎乘甲車超越停止線，駛進前揭
    交岔路口並持續前行。適遇詹海琳騎乘車牌號碼000- 0000 
    號普通重型機車（下稱乙車），由東山路機車待轉區起駛往
    軍和街行駛，甲車車頭因而與乙車左側發生人車均未倒地之
    輕微碰撞，致詹海琳受有頭痛、眩暈、頸部扭傷及拉傷等傷
    害。嗣胡芷萍於肇事後留在肇事現場，復主動向處理之員警
    承認肇事，自首並自願接受裁判。
二、案經詹海琳訴由臺灣臺中地方檢察署檢察官偵查起訴。 
    理  由
一、證據能力部分：
　　本判決下列引用之言詞及書面陳述等各項證據資料，關於被
    告以外之人於審判外陳述之傳聞供述證據，檢察官、上訴人
    即被告胡芷萍（下稱被告）及其辯護人於本院審判程序中均
    不爭執證據能力，知有傳聞證據之情形亦未於言詞辯論終結
    前聲明異議，本院審酌該等證據作成時之情況，並無取證之
    瑕疵或其他違法不當之情事，且與待證事實具有關聯性，依
    刑事訴訟法第159條之5之規定應均具有證據能力。其餘認定
    本案犯罪事實之非供述證據，經查並無違反法定程序取得之
    情，依刑事訴訟法第158條之4規定反面解釋，亦應具證據能
    力。
二、認定犯罪事實所憑之證據及理由：
　　訊據被告對於上開時、地，騎乘甲車與告訴人詹海琳騎乘乙
    車，因其前揭過失而與乙車發生人車均未倒地而輕微碰撞等
    情，於本院審理時坦承不諱（見本院卷第126、316至319頁
    ），惟矢口否認其過失與告訴人上揭傷勢間具有因果關係，
    辯稱（含辯護意旨）：本案車禍碰撞很輕微，雙方人車均未
    倒地，告訴人當下也表示不需要叫救護車，衡情要無受有上
    揭傷害可言，況且告訴人於本案車禍發生後3小時始至醫院
    就診，益徵告訴人受的傷與其無關；又告訴人於案發後僅向
    其請求賠償車損，並未提及受傷之情，亦可證告訴人並未因
    本案車禍受有如上開之傷害；再告訴人於本案前曾即有多次
    （含車禍）受傷、手術、就醫之情形，另外先前曾有受傷比
    本案車禍嚴重之情況，告訴人卻未受有相同傷害，實難遽認
    告訴人上揭傷害係因本次車禍所造成的等語。經查：
　㈠被告坦承部分，有被告之證號查詢機車駕駛人資料（見原審
    卷第49頁）、臺中市政府警察局第五分局道路交通事故現
    場圖、調查報告表㈠、㈡（見發查卷第33至37頁）、108 年9 
    月12日案發現場路口監視器錄影畫面截圖（見原審卷第167
    至185頁）、原審109 年7 月22日勘驗筆錄（見原審卷第223
    至227頁）等證據資料可資佐證。又依上開勘驗結果可知，
    被告騎乘甲車沿東山路1 段，由水景街往軍功路方向行駛時
    ，於被告尚未超越東山路1 段與軍和街交岔路口之停止線時
    ，東山路1 段方向之燈號號誌已變為紅燈，告訴人則於其行
    向號誌為綠燈時方起步行駛(見原審卷第226頁）；且當時天
    候晴，夜間有照明，柏油路面乾燥、無缺陷、無障礙物、視
    距良好，有前揭道路交通事故調查報告表㈠在卷可證，被告
    並無不能注意之情事。足見被告對於本案車禍之發生，確有
    未遵守交通號誌，貿然闖越紅燈通過交岔路口之過失；又告
    訴人於報案時，經勤指中心人員詢以需要救護車嗎？答以：
    不用，且案發後被告與告訴人雙方各騎乘之機車，人車均未
    倒地，雙方留在碰撞地點交談等情，有原審勘驗筆錄可憑（
    見原審卷第224、227頁），且現場無任何煞車痕或掉落物(
    見發查卷第33、44頁之現場圖、相片)，可見本件車禍為
　　人車均未倒地之輕微碰撞。是被告此部分自白核與事證相符
    ，應堪採信。
　㈡告訴人於本案車禍發生後，於同日晚上9時48分至中國醫藥大
    學附設醫院（下稱中國醫）急診，經診斷認告訴人受有頭痛
    、眩暈、頸部扭傷及拉傷等傷害（其中脊椎滑脫症，無法遽
    認屬本次車禍所致故不予列入，此部分詳後述），有告訴人
    當日中國醫診斷證明書、急診病歷及急診醫囑單在卷可佐（
    見他卷第9頁，原審卷第207至209頁）。而甲、乙車係於108
    年9月12日晚上6時55分許發生碰撞，告訴人自行報警並留在
    事故現場等候警方詢問。嗣警方抵達車禍現場後，於同日晚
    上7時35分許開始詢問被告，於晚上7時44分許詢問完畢，有
    原審109年7月22日勘驗本案車禍報案錄音檔案之勘驗紀錄及
    被告臺中市政府警察局道路交通事故談話紀錄表在卷可證（
    見發查卷第29頁，原審卷第224頁），是告訴人至中國醫急
    診就醫，與本次車禍事故時間密接，並無違反常情之處。又
    告訴人該次就診時即明確告知醫師係因機車相撞之交通事故
    ，甩到頭、頭痛，人車均無倒地，有戴安全帽，頭並未撞到
    任何東西等語，有告訴人之中國醫急診病歷在卷可證（見原
    審卷第207頁至第209頁），足證告訴人於車禍發生後、嗣發
    覺身體不適，即於同日晚上9時48分至中國醫急診就醫；且
    告訴人就醫時，亦未誇大車禍碰撞之嚴重性，醫師並據以診
    斷告訴人受有頭痛、眩暈、頸部扭傷及拉傷等傷害，有中國
    醫診斷證明書、急診醫囑單在卷可憑（見原審卷第209頁）
    ；另以被告主訴甩到頭、頭痛與嗣經醫師診斷為頭痛、眩暈
    、頸部扭傷及拉傷等傷害，並未違反醫理之情，亦與經驗及
    論理法則無違。是綜觀告訴人就醫時間、診斷經過、結果，
    告訴人所受之上開傷害，確與本案車禍發生經過及所可能造
    成之傷害部位具有關聯性，足徵告訴人確有因本案車禍受有
    上開傷害，且兩者間具有因果關係。
　㈢被告雖以上詞置辯。惟車禍之嚴重程度有異，所造成之傷害
    態樣繁多，傷勢亦有輕重之分，又除非有明顯外傷，或立即
    頭痛、眩暈及嚴重扭、拉傷等傷害，未必於車禍發生第一時
    間即能立即察覺或分辨，此為一般生活經驗可知，而本案車
    禍被告及告訴人人車均未倒地，告訴人於車禍發生後復表示
    無需通知救護車等語，顯見本案車禍碰撞輕微，僅造成如事
    實欄所示之傷害，並無從憑此否定未受有上揭較為輕微之傷
    勢；又告訴人係於警詢問完畢（晚上7時44分詢問完畢）後
    之2小時左右時間(於同日9時48分就醫)至中國醫急診，此就
    醫時間與未在現場即刻查悉至應否就醫，其後始漸次徵狀出
    現與醫理要無不合，並經醫師診斷，難謂告訴人就診時間與
    本案車禍無關；再告訴人於車禍發生後，在現場是否僅要求
    被告賠償車損，而未提及受傷之情況乙節，此僅係被告單一
    供述，並無任何證據可佐，且車禍當事人如何、何時向對方
    請求賠償、均係個人權利之行使，涉及個人判斷，故亦不得
    據此為有利被告之認定，且卷附中國醫108 年9 月12日告訴
    人急診病歷明確記載主治醫師經診斷後，建議告訴人使用頸
    圈等情（見原審卷第208頁），亦與頸部扭傷及拉傷之情況
    相符；至於告訴人於本案之前有頸椎手術、受傷及治療等情
    （詳情如後述），固可徵告訴人因個人體質問題，即使輕微
    碰撞亦較一般人更容易造成上揭事實欄所示之傷害，惟無法
    否定告訴人因本案車禍而有甩到頭致頭痛、眩暈、頸部扭傷
    及拉傷等輕傷之情，兩者自不能混為一談。是被告之辯解，
    並無足採。
　㈣綜上所述，本案事證明確，被告所辯不足採，其本案犯行堪
    以認定，應依法論科。
三、論罪：　　
　　核被告所為，係犯刑法第284 條前段之過失傷害罪。被告於
    肇事後，在有偵查權限之警察機關尚不知何人為肇事者前，
    即向據報前來現場處理之員警坦承肇事，而自首並接受裁判
    乙節，有臺中市政府警察局道路交通事故肇事人自首情形紀
    錄表在卷可稽（見發查卷第51頁），符合自首要件，爰依刑
    法第62條前段規定，減輕其刑。
四、不另為無罪諭知部分：
　㈠公訴意旨另以：被告於上揭時、地，發生本案車禍，除致告
    訴人受有上揭有罪部分之傷害外，並致告訴人受有脊椎滑脫
    症，且因舊傷復發而有外傷性第四/ 第五頸椎椎間盤突出之
    傷害。因認被告此部分另犯刑法第284 條前段之過失傷害罪
    嫌。
　㈡公訴意旨認被告被告涉犯上開犯行，無非係以告訴人詹海琳
    中國醫108 年9 月12日、同年月27日診斷證明書各1份為主
    要論據；原審並進一步依據中國醫109 年5 月13日院醫事字
    第1090006107號函文稱：告訴人因頸椎外傷導致第4、5節椎
    間盤破裂，於108年9月22日至108年9月26日至本院治療，告
    訴人所患之傷勢應為外傷導致非舊傷。告訴人於105 年3 月
    間，曾因頸椎第3、4節椎間盤突出至本院接受治療，嗣經治
    療後，恢復良好，倘若無外力介入，應不致於有推間間盤破
    裂情形等語（見原審卷第75頁），認本次車禍被告並有致告
    訴人外傷性第四/ 第五頸椎椎間盤突出之傷害。惟查：⒈中
    國醫108年9月12日之告訴人診斷證明書，固另載有「脊椎滑
    脫症」之病名，惟中國醫該日急診病歷並無此部分之記載（
    見原審卷第207至208頁），且當日急診醫囑單（見原審卷第
    209頁)對此係載為：Ｑ76.2(疾病代碼)先天性脊椎滑脫(疾病
    名稱），而非告訴人所提及之甩到頭而造成之頸椎滑脫，則
    此所指之脊椎是否即為頸椎即有不明？又本案係因甩到頭所
    致與先天性又有何關聯，亦有所不明？基於不明即應將利益
    歸於被告之原則，自難遽認告訴人此部分之傷勢係本案車禍
    所造成。⒉告訴人於104年4間在埔里基督敎醫院接受第四、
    五節頸椎椎間盤切除及融合手術；於105年4月1日間在中國
    醫接受第三、四節頸椎椎間盤切除及融合手術等情，有告訴
    人中國醫出院病歷摘要、蔡依樽骨科診所手術史、光田綜合
    醫院ＭＲＩ檢查單在卷可憑（見原審卷第215頁，本院卷第193
    至195頁）；於105年8月1日曾與他人發生碰撞車禍致人車倒
    地，致告訴人受有頸部挫傷等情，亦有原審106年度交易字
    第169號影卷及中國醫診斷證明書可查(見原審卷第388至400
    頁）；於105年9月22日因主訴頸椎手術後仍疼痛至蔡依樽骨
    科診所門診，診斷為頸椎術後持續疼痛，因疼痛嚴重，建議
    轉至神經外科專科門診進一步處理等情，有上開診所109年9
    月17日函在卷可憑(見原審卷第283頁）；於105年10月21日
    至同年11月4日期間曾因頸椎受傷術後在光田綜合醫院就醫2
    次，主訴因車禍事故，右肩及後腦抽痛，雙手會麻，且該11
    月4日經ＭＲＩ檢查告訴人頸椎第四、五節有椎間管狹窄問題等
    情，有該醫院109年10月19日函及其ＭＲＩ檢查單在卷(見原審
    卷第297頁，本院卷第197頁）。依此可見，告訴人於105年4
    月1日間在中國醫接受第三、四節頸椎椎間盤切除及融合手
    術後，曾於105年8月1日發生人車倒地之車禍而受有頸部挫
    傷，嗣於同年9月22日至上開診所就診時有頸椎術後持續嚴
    重疼痛，復於105年11月4日至光田醫院檢查時仍有頸椎第四
    、五節有椎間管狹窄問題等情。則中國醫函稱：告訴人於10
    5年3月間，曾因頸椎第3、4節椎間盤突出至本院接受治療，
    嗣經治療後，恢復良好等語，並未慮及以上術後各情，尚難
    遽採。⒊本院檢附告訴人中國醫、蔡依樽骨科診所、光田綜
    合醫院之相關病歷資料(含中國醫108年9月23日術前X光、核
    磁共振影像)，請台中慈濟醫院鑑定，經鑑定醫師黃伯仁函
    略以：❶根據告訴人自105年4月1日後就醫紀錄顯示，雖然歷
    經2次頸椎手術，仍有頸椎狹窄及神經根病變之臨床症狀。❷
    仔細比對108年9月在中國醫〈指術前〉及105年11月4日在光田
    醫院的核磁共振，告訴人頸椎椎間盤突出的情形並無明顯差
    異；就本件輕微碰撞之情形，並無法證明外傷與椎間盤突出
    的直接因果關係。❸影像學檢查上並無明確外傷後證據，且
    比較105年11月4日的ＭＲＩ並無明顯差異，無法判斷外傷與此
    次第4、5節頸椎椎間盤突出的直接因果關係等語(見本院卷
    第259至267頁）。依此可知，告訴人於105年11月4日與108
    年9月間在中國醫術前之頸椎椎間核磁共振影像並無明顯差
    異。自難遽認告訴人第四、五頸椎椎間盤突出之傷勢係本案
    車禍所造成。至於上開慈濟醫院函❷文末雖稱：但亦無法完
    全排除舊有疾患因外傷而惡化等語（見本院卷第267頁），
    惟告訴人於本案車禍前即存有上述頸椎第四、五節椎間之問
    題，倘本案之車禍已致告訴人上述頸椎椎間盤突出產生變化
    ，衡情透過核磁共振檢查應可發現明確外傷之證據，然並無
    此發現，自無法排除告訴人108年9月23日之手術，乃在處理
    其頸椎椎間之問題，是上開文末函文等語尚不足以為被告不
    利之認定。綜上，自難僅憑告訴人單方之指述及告訴人詹海
    琳中國醫108 年9 月12日、同年月27日診斷證明書各1份為
    主要論據，遽為被告有罪之認定，基於罪證有疑利於被告原
    則，此部分本應為無罪之諭知，惟此部分與上開被告有罪部
    分具有事實上一罪關係，爰不另為無罪之諭知。
五、撤銷改判之理由：　　
　　原審調查審理結果，認被告上揭犯行罪證明確，予以論罪科
    刑，固非無見。惟查本案車禍尚不足以證明告訴人受有脊椎
    滑脫症，並因舊傷復發而有外傷性第四/ 第五頸椎椎間盤突
    出之傷害等情，已如上述，自不能認被告有此部分之犯罪，
    原審據以論罪科刑，即有違誤，被告執此上訴，為有理由，
    另上訴否認上開有罪部分則無理由，而檢察官依告訴人之請
    求上訴主張原審量刑過輕等語，因被告之犯罪事實已變動如
    上，顯較輕於原審認定之事實，是檢察官之上訴亦無理由。
    然原審判決既有上開瑕疵可指，即無可維持，自應由本院予
    以撤銷改判。
六、量刑：
  　爰以行為人之責任為基礎，審酌被告駕駛車輛在道路上行駛
    ，理應嚴守交通法規以維護自身及其他行車用路人之安全，
    詎其竟為便宜行事，罔顧甲車尚載有年僅4 歲的女兒，貿然
    闖越紅燈行駛，因而與乙車發生輕微碰撞，致告訴人受有上
    開傷害之過失情節，並斟酌被告本案過失態樣、告訴人所受
    傷害尚屬輕微，被告於本院坦承闖越紅燈之過失、尚未賠償
    告訴人所受損害，以及被告自述其智識程度及家庭經濟生活
    狀況（見原審卷第417 頁），暨衡酌告訴代理人陳述之量刑
    意見（見本院卷第319頁）等一切情狀，量處如主文第2項所
    示之刑，並依刑法第41條第1項前段諭知易科罰金之折算標
    準。
據上論斷，應依刑事訴訟法第369條第1項前段、第364條、第299
條第1項前段，判決如主文。　　
本案經檢察官李毓珮提起公訴，檢察官蔣得龍提起上訴，檢察官
謝名冠到庭執行職務。 
中　　華　　民　　國　　111 　年　　2 　　月　　23　　日
        　　刑事第二庭    審判長法　官  何　志　通
　　　　　　　　　　　　　　    法　官  許  月  馨
　　　　　　　　　　　　　　　  法　官  吳  進  發     
以上正本證明與原本無異。     
不得上訴。
                                書記官  洪  宛  渝 

中　　華　　民　　國　　111 　年　　2 　　月　　23　　日